【裁判字號】    90,上訴,1689
【裁判日期】    901130
【裁判案由】    偽造文書等
【裁判全文】
臺灣高等法院高雄分院刑事判決                    九十年度上訴字第一六八九號
    上  訴  人
    即自訴人    庚○○
    被      告  丁○○
    被      告  乙○○
    被      告  戊○○○
右上訴人因偽造文書等案件，不服臺灣高雄地方法院九十年度自字第一０一號中華民
國九十年九月二十八日第一審判決，提起上訴，本院判決如左：
      主  文
上訴駁回。
      理  由
一自訴意旨略以：被告丁○○、乙○○及戊○○○三人，共同基於意圖為自己不法所
  有及偽造文書之概括犯意聯絡，推由丁○○擔任互助會首，自民國八十六年四月五
  日起佯向自訴人之父謝吉男（已於八十八年八月十九日經本院八十八年禁字第八十
  四號民事裁定宣告禁治產確定在案）招攬民間互助會，謝吉男不疑有他，遂加入該
  起互助會（以南仔之名義加入二會）。詎被告丁○○、乙○○及戊○○○三人共同
  偽造會員之標單，連續冒標互助會，詐取其他活會會員之互助會款，嗣又無故止會
  ，各活會會員按被告丁○○提供之互助會員名單相互比對查詢後，並因丁○○於止
  會後之協調會中自承冒標情事，始悉上情，而知受騙，因認被告三人均涉有刑法第
  三百三十九條第一項、第二百十六條、第二百十條、第二百二十條之詐欺取財及行
  使偽造私文書罪嫌云云。
二按同一案件經檢察官依刑事訴訟法第二百二十八條規定開始偵查者，不得再行自訴
  ，但告訴乃論之罪，經犯罪之直接被害人提起自訴者，不在此限；而不得提起自訴
  而提起者，應諭知不受理之判決，同法第三百二十三條第一項、第三百三十四條分
  別定有明文。又所謂「同一案件」，係指所訴之「被告」同一，其被訴之「犯罪事
  實」亦屬同一者而言，與多數犯罪被害人中係由何者提起自訴無關。次按檢察官因
  告訴、告發、自首或其他情事知有犯罪嫌疑者，應即開始偵查，同法第二百二十八
  條第一項亦定有明文。而所謂開始偵查，應以檢察官知悉有犯罪嫌疑而實際為偵查
  行為之時即屬之，至各地方法院檢察署將該案件歸類、劃分為偵、他字案號等，僅
  係內部行政運作，自不影響檢察官已開始偵查作為之認定。（參照最高法院九十年
  度台上字第二四三三號、第三三五五號判決）
三經查本件被告丁○○、乙○○、戊○○○三人推由被告丁○○召攬互助會會腳，其
  中謝吉男（南仔）亦參與該民間互助，因謝吉男於八十八年八月十九日已由原法院
  以八十八年禁字第八四號民事裁定宣告禁治產確定在案，為無行為能力之人，故由
  渠三子庚○○以直系血親（卑親屬）身分提起本件自訴等情，已據自訴人陳述明確
  ，並有戶籍謄本及上開宣告禁治產裁定各一份在卷可按，核與刑事訴訟法第三百十
  九條第一項之規定相符，合先敘明。
四次查本件自訴人自訴被告丁○○、乙○○、戊○○○三人之右開犯罪事實，業經被
  害人甲○○、己○○、丙○○、壬○○○及被害人謝吉男之次子辛○○等人於八十
  九年十二月二十九日向臺灣高雄地方法院檢察署檢察官提出言詞申告，該署則於九
  十年一月十二日以九十年度他字第一四二號偽造文書等案開始偵查，嗣於同年九月
  十一日改分為九十年度偵字第一六二一三號並提起公訴後，於同年九月二十日繫屬
  臺灣高雄地方法院（案號為九十年度訴字第二二六四號偽造文書等案）等節，有臺
  灣高雄地方法院檢察署九十年度他字第一四二號及臺灣高雄地方法院九十年度訴字
  第二二六四號偽造文書等案卷宗影本在卷可佐，復據自訴人庚○○於原審法院調查
  中自承屬實（見原審刑事卷宗第八十三頁）。而本件被告等詐欺會款案，非告訴乃
  論之案件，檢察官已於九十年一月十二日開始偵查後，自訴人復於九十年三月十二
  日就同一案件向原法院提起本件自訴，亦有自訴狀及其上該院收狀章之日期存卷可
  按。揆諸前揭說明，本件即屬不得再行自訴。原審因之諭知不受理之判決，核無不
  合，上訴意旨指摘原判決諭知不受理不當，為無理由，應予駁回。
據上論斷，應依刑事訴訟法第三百六十八條、第三百七十二條，判決如主文。
中      華      民      國     九十     年     十一     月     三十     日
                            臺灣高等法院高雄分院刑事第六庭
                                  審判長法官
                                        法官
                                        法官
右正本證明與原本無異。
如不服本判決，應於判決送達後十日內，向本院提出上訴狀。
                                        書記官
中    華    民    國      九十      年      九      月      二十八      日


司法院資訊處製作；財團法人民間司法改革基金會備份。
